臺灣臺北地方法院民事判決　　　　　　　　　　　　九十二年度簡上字第四一二號
　　上　訴　人　　戊○○
　　被 上訴 人　　富邦商業銀行股份有限公司
　　法定代理人　　甲○○
　　訴訟代理人　　乙○○
　　　　　　　　　丙○○
右當事人間請求清償借款事件，上訴人對於民國九十二年四月二十八日本院台北簡易
庭九十二年度北簡字第五０五一號第一審簡易判決提起上訴，本院於九十三年四月二
日言詞辯論終結，判決如左：
    主      文
上訴駁回。
第二審訴訟費用由上訴人負擔。
    事      實
甲、上訴人方面：
一、聲明：
  (一)原判決廢棄。
  (二)被上訴人在第一審之訴駁回。
二、陳述：除與原宣示判決筆錄記載相同者，予以引用外，補稱：
    本件貸款申請書雖係上訴人簽名，但係訴外人陳河永偕同不知名十餘人於台北縣
    樹林鎮後火車站脅迫上訴人與被上訴人訂立借貸契約，且由另一訴外人林立偉強
    押上訴人持金融卡去提款，嗣後上訴人曾至台北縣警察局樹林分局（下稱樹林分
    局）及台北縣警察局板橋分局（下稱板橋分局）報案。
乙、被上訴人方面：
一、聲明：上訴駁回。
二、陳述：除與原宣示判決筆錄記載相同者，予以引用外，補稱：
  (一)上訴人確有在貸款申請書上簽名，被上訴人業已於民國九十一年十一月十四日核
    准貸款金額新台幣（下同）三十萬元，並根據上訴人填寫貸款申請書上之
    址，於同年月二十日分別寄發金融卡及密碼函，上訴人於翌日並以傳真回傳核貸
    確認書，上有上訴人簽名並指定撥入上訴人在富邦銀行敦南分行帳號00000
    000000000號帳戶，被上訴人收到該傳真即於翌日撥款匯入上訴人指定
    帳戶，至於該筆借款存入上訴人帳戶後，遭何人領用，與被上訴人無涉。
  (二)被上訴人辦理貸款業務係在開放空間進行，不可能發生脅迫之情事。
三、證據：除援用原審之立證方法外，另提出貸款申請書、撥款指示書、撥款傳票、
    存款明細表為證。
丙、本院依職權函請樹林分局查覆報案資料、中華郵政股份有限公司台北郵局查覆被
    上訴人寄送金融卡之掛號郵件回執記錄，並訊問證人丁○○。
    理      由
一、被上訴人起訴主張：上訴人於九十一年十一月二十二日，向被上訴人借款三十萬
    元，並約定清償期為九十四年十一月二十二日，利息按年息百分之十九點六八計
    算，並按月攤還本息，遲延履行時，利息除按上開利率計算外，其逾期在六個月
    以內者，按上開利率百分之十計付，逾期在六個月以上者，其逾六個月部分按上
    開利率百分之二十計付違約金。並約定任何一宗債務不依約付息時，視為全部到
    期。詎上訴人僅攤還本息至九十一年十二月二十一日，即不再依約繳款，依上開
    約定，債務應視為全部到期，爰依消費借貸之法律關係，求為命上訴人給付本金
    二十九萬三千八百二十元，及自九十一年十二月二十二日起按年息百分之十九點
    六八計付利息、暨自九十二年一月二十三日起至清償日止，其逾期在六個月以內
    者，按上開利率百分之十，逾期超過六個月者，按上開利率百分之二十計付違約
    金之判決。上訴人則以：伊雖有在貸款申請書上簽名，然其中僅簽名欄為其親簽
    外，其餘項目非其所填載，且該筆貸款係由訴外人陳河永強暴脅迫上訴人所為，
    又該筆貸款核撥後係由另一名訴外人林立偉強押上訴人至銀行領錢云云，資為抗
    辯。
二、本件上訴人於九十一年十一月二十二日在「富邦銀行貸款契約書」、「富邦銀行
    頭家大優貸申請書」上簽名，向被上訴人申請借款四十萬元，經被上訴人核貸三
    十萬元後，將金融卡（含密碼）、核貸確認書、撥款指示書以掛號郵件寄至上訴
    人在台北縣樹林市○○街四一號四樓之地址，由上訴人簽收後，再於「富邦銀行
    核貸確認書」、「撥款指示書」簽名確認後傳真回被上訴人處，被上訴人即將三
    十萬元款項撥入被上訴人敦南分行活期存款第000000000000號帳戶
    內，供上訴人提領。上開三十萬元借款，僅攤還本息至九十一年十二月二十一日
    止，即未再繳款，目前尚餘本金二十九萬三千八百二十元、及前開利息、違約金
    未清償等情，業據被上訴人提出貸款契約書、約定書（見原審卷第八頁）、客戶
    欠繳帳務記錄單、撥款記錄、授信帳戶基本資料登錄單（見原審卷第十七頁至第
    十九頁）、富邦銀行頭家大優貸申請書、核貸確認書、撥款指示書、富邦商業銀
    行客戶存提記錄單、掛號郵件存根（見本院卷第十八頁至第二二頁）等件為證，
    及有中華郵政股份有限公司台北郵局函附掛號收件回執（見本院卷第七八頁、第
    七九頁）附卷可參，並為兩造所不爭執，足堪信為真實。
三、至被上訴人請求上訴人給付前揭本金、利息、違約金，則為上訴人所否認，並以
    前開情詞置辯。故本件之爭點應為：
  (一)上訴人是否係受人脅迫而簽訂消費借貸契約？
  (二)上訴人是否受人脅迫而持金融卡提領借款？
四、按當事人主張有利於己之事實者，就其事實有舉證之責任，民事訴訟法第二百七
    十七條前段定有明文。本件上訴人雖自認貸款契約書、核貸確認書、撥款指示書
    上係其親自簽名無誤，惟辯稱係受訴外人陳河永、林立偉脅迫而辦理貸款及提領
    借款云云，則依上開舉證責任分配之規定，應由上訴人就此有利於己之事實負舉
    證之責任。惟查：
  (一)上訴人抗辯其係被訴外人陳河永強押脅迫而簽署借貸契約，事後其分別到樹林分
    局樹林派出所及板橋分局刑事組報案云云（見本院卷第二六頁、第二七頁），惟
    經本院向樹林分局查詢報案紀錄時，據樹林分局及其轄區樹林、三多、山佳、柑
    園派出所之回函，均一致稱在九十一年十月、十一月、十二月間並無受理上訴人
    之報案資料，此有樹林分局九十二年九月一日樹警刑字第○九二○○三六三三四
    號函附卷可參（見本院卷第三六頁至第四○頁），上訴人所謂遭人脅迫後曾至派
    出所報案云云，並無證據可資證明。況證人即承辦本件申貸之被上訴人員工丁○
    ○在本院到場結證稱：「我是經友人蕭德仁之介紹，到全方位汽車美容公司裡面
    ，戊○○也有去，說要借四十萬元是戊○○填寫的，他當初是以店面承租的方式
    並且提供店家的承租租賃契約．．戊○○有借到錢」、「簽約時氣氛融洽，沒有
    被強暴脅迫，簽約場所店是開的，有員工在保養」等語（見本院卷第七二頁、第
    七三頁），而上訴人亦不爭執在該店內簽約。則兩造簽約之地點既然是在汽車美
    容公司之內，為一開放營業場所，故若有任何強暴脅迫情事，必會引人注意甚至
    報警處理，且證人丁○○亦在現場，在客觀上並無得施強暴脅迫行為之可能。故
    上訴人所為此部分之抗辯，殊非可取。
  (二)又上訴人係在收受被上訴人寄出之金融卡（含密碼）、核貸確認書、撥款指示書
    後，親自在「富邦銀行核貸確認書」、「撥款指示書」上簽名確認後，再傳真回
    被上訴人處，被上訴人始將三十萬元款項撥入敦南分行活期存款第000000
    000000號帳戶內供上訴人持金融卡提領現金。且據掛號郵件之收件回執顯
    示，該金融卡及密碼係由上訴人蓋章簽收，如果上訴人未將此事告知他人，第三
    人實無從得知上訴人收到可提領三十萬元現金之金融卡及密碼，故上訴人所云，
    係受人脅迫而去提領款項，亦與一般常情不符。此外，上訴人復不能舉證證明其
    確實有受人脅迫提領借款之情事，所為此部分之抗辯，亦不足取。
五、綜上所述，本件上訴人並不能舉證證明其有受人脅迫辦理貸款及提領借款之情事
    ，則被上訴人本於借款返還請求權，請求上訴人給付借款本金二十九萬三千八百
    二十元，及自九十一年十二月二十二日起至清償日止，按年息百分之十九點六八
    計算之利息，暨自九十二年一月二十三日起至清償日止，逾期在六個月以內者，
    按上開利率百分之十，逾期超過六個月者，按上開利率百分之二十計算之違約金
    ，洵屬有據，應予准許。從而原審所為上訴人敗訴之判決，並無不合，上訴意旨
    指摘原判決不當，求予廢棄改判，為無理由。
六、至兩造其餘攻擊及防禦方法，暨未經援用之證據，經斟酌後認與本件判決結果不
    生影響，爰不再一一詳予論述，附此敘明。
七、據上論結，本件上訴為無理由，依民事訴訟法第四百三十六條之一第三項、第四
    百四十九條第一項、第七十八條，判決如主文。
中　　　華　　　民　　　國　　九十三　　年　　　四　　　月　　十六  　　日
                                        民事第一庭
                                            審判長法  官　謝碧莉
                                                  法  官  陳盈如
                                                  法  官  呂淑玲
正本係照原本作成
本判決不得上訴
中      華      民      國    九十三    年      四      月    十六      日
                                                  書記官  方美雲
